【裁判字號】    99,交聲,1767
【裁判日期】    990730
【裁判案由】    聲明異議
【裁判全文】
臺灣高雄地方法院交通事件裁定        99年度交聲字第1767號
原處分機關  高雄市政府交通局
異  議  人
即受處分人  甲○○
上列受處分人因違反道路交通管理處罰條例案件，對於高雄市政
府交通局99年6 月21日所為之處分（原處分案號：高市交裁字第
裁32-B00000000號），聲明異議，本院裁定如下：
    主  文
原處分撤銷。
甲○○汽車駕駛人，駕駛汽車經測試檢定酒精濃度超過規定標準
，處罰鍰新臺幣壹萬玖仟伍佰元，並吊扣其小型車普通駕駛執照
拾貳個月，並施以道路交通安全講習。
    理  由
一、原處分機關略以：聲明異議人即受處分人甲○○（下稱異議
    人）於民國99年5 月20日21時58分許，駕駛車號ZA-7731 號
    自用一般小客車，行經高雄市○○路145 號前，因酒後駕車
    ，經高雄市政府警察局新興分局員警酒精測試，吐氣酒精濃
    度為0.41mg/l而違規，遂依道路交通管理處罰條例第35條第
    1 項第1 款規定舉發，經原處分機關於98年5 月7 日依道路
    交通管理處罰條例第35條第1 項第1 款及違反道路交通管理
    事件統一裁罰基準表，裁處罰鍰新臺幣（下同）34,500元整
    ，吊扣小型車普通駕駛執照12個月，並施以道安講習等語。
二、聲明異議意旨略以：舉發單位所使用之酒測器雖每年有檢定
    合格，但機械使用之誤差值仍存在，故伊的酒測值雖為0.41
    mg/l，但經扣除誤差值後，是否有逾0.40mg/l，並非不得爭
    執，據此，原處分以異議人之酒測值為0.41mg/l作為裁罰之
    依據，顯有違誤，請求撤銷原裁定逾該部分之罰鍰，爰提出
    異議等語。
三、本件異議人酒後騎車之違規行為單一，而罰鍰、吊扣駕駛執
    照及施以道路交通安全講習等法律效果（處罰效果）與違規
    行為之存否俱無從分離，是以異議人雖僅就罰鍰部分聲明異
    議，惟為貫徹司法審查作用，本院亦應就吊扣駕駛執照等法
    律效果一併予以審理，合先指明。
四、按汽車（含機器腳踏車，下同）駕駛人，駕駛汽車經測試檢
    定酒精濃度超過規定標準者，處15,000元以上60,000元以下
    罰鍰，並當場移置保管其車輛及吊扣其駕駛執照1 年；因而
    肇事致人受傷者，並吊扣其駕駛執照2 年；致人重傷或死亡
    者，吊銷其駕駛執照，並不得再考領；又汽車駕駛人，有道
    路交通管理處罰條例第35條第1 項規定之情形者，應接受道
    路交通安全講習，道路交通管理處罰條例第35條第1 項第1
    款、第24條第1 項第2 款分別規定甚明。而所謂酒精濃度超
    過規定之標準者，依道路交通安全規則第114 條第2 款之規
    定，係指汽車駕駛人飲用酒類或其他類似物後其吐氣所含酒
    精濃度超過每公升0.25毫克或血液中酒精濃度超過0.05% 以
    上者。再按酒精濃度過量之執法取締標準及處罰於道路交通
    管理處罰條例及道路交通安全規則均已有明文規範，惟算計
    執法使用之各種量測儀器之容許誤差值後，方依法舉發處罰
    之作法，應尚稱合理，即篩選後舉發之違規者，其逾越法規
    標準之核算，宜依量測違規數值扣除各該執法器材容許誤差
    值，經與法規標準扣減後，所得之值即為實際違規值，再據
    依違反道路交通管理事件統一裁罰標準及處理細則規定予以
    分級處罰，俾較符合法理與度量衡相關量測之規定，為交通
    部89年7 月21日（89）交路字第044471號、90年6 月5 日（
    90）交路字第039396號函所釋示；而上揭函示係原處分機關
    之上級機關即交通部所為，原處分機關為裁決時自應受該函
    示拘束。
五、經查：
（一）關於異議人於上揭時地，因酒後駕駛上揭自用一般小客車
      ，經高雄市政府警察局新興分局員警酒精測試，吐氣酒精
      濃度為0.41mg/l，遂依道路交通管理處罰條例第35條第1
      項第1 款規定舉發，經原處分機關於98年5 月7 日依道路
      交通管理處罰條例第35條第1 項第1 款及違反道路交通管
      理事件統一裁罰基準表，裁處罰鍰34,500元，並吊扣小型
      車普通駕駛執照12個月，及施以道安講習等情，為異議人
      所不爭執，並有高雄市政府警察局99年5 月20日高市警交
      字第B00000000 號舉發違反道路交通管理事件通知單、高
      雄市政府交通局99年6 月21日高市交裁字第裁32-B000000
      00號裁決書、高雄市政府交通局99年5 月21日高市交裁吊
      字第31-1444-b00000000 號駕駛執照吊扣執行單各1 份附
      卷可稽（見本院卷第4 頁、第6 頁、第8 頁）。
（二）按有關呼氣酒精測試器在檢定有效期限內是否有誤差值，
      依經濟部標準檢驗局「呼氣酒精測試器及分析儀檢定檢查
      技術規範」之規定辦理，檢定公差規定如下：（一）量測
      結果小於0.250mg/l 者，公差為正負0.020mg/l 。（二）
      量測結果大於等於0.250mg/l 且小於2.000mg/l 範圍者，
      公差為正負5%…」，該技術規範編號3-3.5 表2 定有明文
      。依上開規定，本件測出異議人吐氣酒精濃度為0.41mg/l
      ，其誤差值為正負0.0205mg/l，是異議人之酒精濃度測試
      值扣除該誤差值為0.3895mg/l，雖逾越前揭道路交通安全
      規則規定之每0.25mg/l標準，但未逾0.4 mg/l，故原處分
      機關所憑以認定異議人酒測值之儀器，既有上述之誤差值
      存在，故異議人於檢測時，其呼氣中之酒精濃度是否已達
      每公升0.40毫克，即有合理懷疑。
（三）據上，本件異議人於為警檢測時，測得其呼氣中酒精濃度
      為每公升0.41mg/l，雖顯逾每公升0.25mg/l之標準，堪認
      其確實有酒醉駕車情節，惟依前述呼氣酒精測試器及分析
      儀檢定檢查技術規範之規定，所憑以認定被告呼氣酒精濃
      度之檢測儀器既有前述之誤差值，則異議人於受檢測時呼
      氣中之酒精濃度是否確已逾0.40mg/l之標準，顯有可疑，
      參酌上揭交通部之函示，即應為有利於異議人之認定，而
      應按逾0.25mg/l，未滿0.4mg/l 之情狀，依據道路交通管
      理處罰條例第35條第1 項第1 款違反道路交通管理事件統
      一裁罰基準表裁罰之，始為合法；則原處分機關就此部分
      逕認異議人呼氣中酒精濃度為每公升0.41mg /l ，依上揭
      規定裁罰異議人34,500元，於法自屬有違；至原處分機關
      裁處吊扣小型車普通駕駛執照12個月及施以道路交通安全
      講習部分，係屬達成遏止酒後駕車不法行為以維護道路交
      通安全之行政目的而有別於罰鍰以外之其他種類行政罰，
      核無違法之處。
六、綜上，原處分機關以異議人酒精濃度超過規定標準之違規行
    為，裁處異議人罰鍰34,500元之裁罰，於法尚有未合，至原
    處分機關裁處吊扣小型車普通駕駛執照12個月及施以道路交
    通安全講習部分，係屬達成遏止酒後駕車不法行為以維護道
    路交通安全之行政目的而有別於罰鍰以外之其他種類行政罰
    ，於法自無不合，惟原處分既有上述瑕疵，自無可維持。從
    而，異議人提起本件聲明異議為有理由，且因本件為一交通
    違規行為，裁處罰鍰、吊扣駕照與道路安全講習處分均無從
    區分，雖異議人未就吊扣駕駛執照、施以道路交通安全講習
    部分聲明異議，仍應由本院將原處分撤銷，依據道路交通管
    理處罰條例第35條第1 項第1 款規定，並參酌違反道路交通
    管理事件統一裁罰基準表，自為裁罰如主文第2 項所示，以
    期適法。
五、依道路交通案件處理辦法第20條前段，裁定如主文。
中    華    民    國    99    年    7     月    30    日
                  交通法庭    法  官  王參和
上正本證明與原本無異
如不服本裁定應於收受送達後五日內向本院提出抗告書狀敘述抗
告之理由抗告於台灣高等法院高雄分院。
中    華    民    國    99    年    7     月    30    日
                              書記官  葉祝君

司法院資訊處製作；財團法人民間司法改革基金會備份。
